臺灣高等法院高雄分院刑事裁定
111年度毒抗字第284號
抗  告  人  
即  被  告  謝沐耘


上列抗告人因聲請觀察勒戒案件，不服臺灣屏東地方法院111年
度毒聲字第429號，中華民國111年8月11日所為之裁定（聲請案
號：臺灣屏東地方檢察署111年度毒偵字第1335號、111年度聲觀
字第366號），提起抗告，本院裁定如下：
    主  文
抗告駁回。
    理  由
一、抗告意旨之說明
　　本件抗告人即被告甲○○（下稱被告）因涉嫌施用第一級毒品
    案件，不服原審臺灣屏東地方法院依檢察官之聲請而諭知被
    告送勒戒處所觀察、勒戒，期間不得逾二月之裁定，提起抗
    告。抗告意旨略以：
　㈠案件雖經鑑定，法院仍應本於職權予以調查，以期發現事實
    之真相，不得僅以鑑定書作為判決之唯一依據。本案除被告
    之尿液檢驗報告外，並無任何證據足以證明被告有施用第一
    級毒品犯行，自不能僅依被告之尿液檢驗報告即遽認被告有
    施用第一級毒品海洛因之犯行。
　㈡尿液採驗結果經判定呈第一級毒品海洛因陽性反應者，並非
    僅施用毒品一途為限，依常情如在密閉小房間內，又通風不
    良，現場如有第三者施用毒品，未施用者因吸入二手毒煙亦
    可能會有上揭之毒品鑑驗陽性反應，是以被告之尿液檢驗報
    告顯不足為被告令入勒戒處所施以觀察勒戒之唯一證據。本
    案除被告之尿液檢驗報告外，別無其他積極證據或可供調查
    之證據足以證明被告有施用第一級毒品海洛因犯行之事實，
    況且本案並無被告施用第一級毒品海洛因之確實時間、地點
    、方法等相關證據，自不得認定被告有施用第一級毒品海洛
    因之犯罪事實。
　㈢綜上因認原審所為被告有施用第一級毒品海洛因犯行之認定
    ，並予被告觀察、勒戒之裁定，顯有不當云云，請求本院撤
    銷原審之裁定。
二、相關適用規範之說明
　㈠按犯毒品危害防制條例第10條（即施用第一級、第二級毒品
    ）之罪者，檢察官應聲請法院裁定，或少年法院（地方法院
    少年法庭）應先裁定，令被告或少年入勒戒處所觀察、勒戒
    ，其期間不得逾二月。同條例第20條第1項定有明文。
　㈡毒品危害防制條例第20條第1項及第23條第2項之程序，於檢
    察官先依刑事訴訟法第253條之1第1項、第253條之2第1項第
    4款至第6款或第8款規定，為附條件之緩起訴處分時，或於
    少年法院（地方法院少年法庭）認以依少年事件處理法程序
    處理為適當時，不適用之。同條例第24條第1項固有明文。
    惟是否給予被告為附命完成戒癮治療或其他條件之緩起訴處
    分，屬刑事訴訟法第253條之1第1項及第253條之2第1項第4
    款至第6款或第8款特別賦予檢察官之職權裁量，法院原則上
    應尊重檢察官職權之行使，僅對其裁量為有限之低密度審查
    。
　㈢又證據之取捨、證明力之判斷及事實之認定，係屬事實審法
    院得自由裁量判斷之職權，此項職權之行使，倘未違背客觀
    存在之經驗法則或論理法則，亦無明顯濫用裁量權之情事，
    即無違法可言。又事實審法院認定事實，非悉以直接證據為
    限，其綜合調查所得之各項直接證據及間接證據，本於合理
    之推論而為判斷，仍係適法之職權行使。　　
三、本院之判斷：
　㈠本件抗告人即被告甲○○（下稱被告）於民國111年5月16日10
    時40分許為警依法採尿送屏東縣檢驗中心進行濫用藥物鑑驗
    ，經依EIA酵素免疫分析法初步檢驗後，復以LC/MS/MS液相
    串聯質譜儀法進行確認檢驗結果，因檢出嗎啡濃度1,714ng/
    mL（另含可待因濃度177ng/mL）而判定為嗎啡陽性反應（閾
    值≧300ng/mL）。聲請人臺灣屏東地方檢察署檢察官以被告
    否認犯行不足採信，其施用毒品犯行堪予認定，並審酌被告
    現有販賣毒品案件甫經起訴，且傳喚未到等情為裁量後，認
    為不宜戒癮治療，向原審法院聲請對被告施予觀察勒戒。原
    審法院依毒品檢驗學上之常規，以酵素免疫分析或薄層定性
    分析等方式為初步篩檢者，或具有相當程度偽陽性之可能，
    如另以氣（液）相層析串聯式質譜分析等較具公信力之儀器
    為交叉確認，因出現偽陽性反應之機率極低，核足據為對涉
    嫌人不利之認定。被告為警採集之尿液，經依初步檢驗及確
    認檢驗等過程，已可排除偽陽性反應之可能，況被告上開尿
    液檢驗結果，嗎啡濃度已逾液相層析串聯式質譜法確認檢驗
    之閾值濃度甚高，足認被告確於上開採尿時起回溯96小時內
    之某時許（不含公權力拘束時間），有施用第一級毒品海洛
    因1次之犯行。並審酌被告未曾因施用毒品而經法院裁定送
    觀察、勒戒，依檢察官之聲請而裁定命被告送勒戒處所觀察
    、勒戒，其期間不得逾二月等情，有屏東縣檢驗中心111年6
    月2日檢驗報告、毒品案件涉嫌人尿液採證編號姓名對照表
    （尿液編號：屏民和00000000）、臺灣高等法院被告前案紀
    錄表、臺灣屏東地方檢察署檢察官111年度毒偵字第1335號
    、111年度聲觀字第366號聲請書、原審法院裁定書在卷可稽
    。經核檢察官提出前開聲請已經敘明其經裁量後認為本件不
    宜戒癮治療，而應對被告施予觀察勒戒之依據，係裁量權之
    合法行使，尚無不合。原審法院依檢察官之聲請，已就其認
    定被告施用第一級毒品犯行所憑之事證詳予敘明，其依客觀
    確實之科學證據為判斷之依據，並本於一般正常之知識與經
    驗而為事實之認定，復已具體推斷而認定其犯罪之時間，要
    無違背客觀存在之經驗法則或論理法則，於法並無不合。抗
    告意旨指稱原判決單憑鑑定報告即為裁定而全然未予調查云
    云，顯有誤會。
　㈡抗告意旨雖另以造成尿液中含有毒品成分之原因，有可能係
    因在同一空間吸入二手煙所致云云，然姑不論抗告意旨除空
    言質疑，而未具體指出被告有何相類經歷可為比擬之依據以
    外，茲以國內對於嗎啡、海洛因等第一級毒品之管制甚嚴，
    一般犯罪人為將取得不易之毒品有效攝入、減少散失，對於
    海洛因之濫用多選擇以注射之方式為之，原不至有造成旁人
    無辜吸入之可能；反之，縱令有比照一般施用甲基安非他命
    而以燒烤方式為之者，無論其與同樣在場之人所處空間密閉
    、狹窄之程度如何，就空間、濃度之比例關係而言，其因施
    用者取少量燃燒而外逸飄散、稀釋於空氣中者，甚至已經施
    用者吸入體內為組織吸收後再吐回空氣中之殘餘量形成之濃
    度，相對於直接施用者逕由集中收集其煙霧之小小玻璃球中
    完整吸用者，顯然微乎其微、不成比例。茲以本件依被告前
    開驗得尿液中所含經身體吸收、代謝而出之嗎啡濃度，竟高
    達1,714ng/mL，不僅遠遠高出儀器可檢出之數值50ng/mL，
    甚至較一般可以判定為施用毒品所含濃度之標準即閾值300n
    g/mL高出近6倍之譜，原可排除為被告前開空言攀引之幽靈
    抗辯所致，自不待言。
四、綜上所述，原審依檢察官之聲請而諭知被告令入勒戒處所觀
    察、勒戒，其期間不得逾2月之裁定，經核並無不合。被告
    不服原裁定而提起抗告，請求本院撤銷原裁定，即無理由，
    應予駁回。
據上論斷，應依刑事訴訟法第412條，裁定如主文。
中　　華　　民　　國　　111 　年　　9 　　月　　12　　日
                      刑事第八庭審判長法  官  陳中和
                                      法  官  任森銓
                                      法  官  陳松檀
以上正本證明與原本無異。
不得再抗告。
中　　華　　民　　國　　111 　年　　9 　　月　　12　　日
                                      書記官  李佳旻